臺灣臺北地方法院刑事判決
111年度審訴字第1585號
公  訴  人  臺灣臺北地方檢察署檢察官
被      告  陳金泉


上列被告因詐欺等案件，經檢察官提起公訴（111年度偵字第194
32號、第19433號、第19434號、第19435號），因被告於本院準
備程序中就被訴事實均為有罪之陳述，經告知被告簡式審判程序
之旨，並聽取檢察官、被告之意見後，本院合議庭裁定由受命法
官獨任依簡式審判程序審理，判決如下：
    主  文
陳金泉犯如附表「罪名及宣告刑」欄所示之罪，各處如附表「罪
名及宣告刑」欄所示之刑。應執行有期徒刑壹年肆月。
    事  實
一、陳金泉依其智識及一般社會生活通常經驗，可知悉一般人至
    自動櫃員機提領帳戶內之款項，並無任何資格限制，如非欲
    遂行詐欺取財等財產犯罪，要無支付與勞務內容顯不相當之
    高額報酬指示他人代領款項之必要，其足以預見真實姓名年
    籍不詳之「Ryan」、「Tide」等人為詐欺集團成員，仍於民
    國110年8月15日前某時許加入由「Ryan」、「Tide」、「陳
    先生」、「黃先生」等真實姓名年籍不詳之三人以上所組成
    ，以實施詐術為手段之具有持續性、牟利性之有結構性之犯
    罪組織（參與犯罪組織犯行部分，非本件之審理範圍），擔
    任提款車手之工作，其等即共同意圖為自己不法之所有，基
    於三人以上詐欺取財及隱匿特定犯罪所得去向之洗錢等犯意
    聯絡，先由詐騙集團內不詳成員於如附表所示時間，以附表
    所示方式詐騙如附表所示之人，致其等陷於錯誤而依指示匯
    款，陳金泉即依「Ryan」或「Tide」之指示，持「陳先生」
    交付之金融卡，於附表所示時間、地點提領詐騙款項，復將
    款項上繳予「陳先生」或「黃先生」，並因此領得共新臺幣
    （下同）4,600元之報酬。
二、案經郭淑花、邱昌文、何明軒、陳保日、邱凡嘉、吳若瑀分
    別訴由臺北市政府警察局大安分局、中山分局報告臺灣臺北
    地方檢察署檢察官偵查起訴。
    理  由
一、上揭犯罪事實，業據被告陳金泉於本院準備程序及審理時均
    坦承不諱（見本院卷第55、63頁），復有告訴人郭淑花、邱
    昌文、何明軒、陳保日、邱凡嘉、吳若瑀等人於警詢時之指
    訴（見6609偵卷第22至23頁、31050偵卷第12至14、22至24
    、35至37頁、4821偵卷第9至10頁反面、1533偵卷第13至14
    頁）、中華郵政帳號000-00000000000000號、合作金庫銀行
    帳號000-0000000000000號、合作金庫銀行帳號000-0000000
    000000號帳戶交易明細、臺北市政府警察局大安分局、中山
    分局路口、超商、ATM提款機監視器影像截圖及翻拍照片等
    件（見6609偵卷第25至25-1頁、31050偵卷第8、45頁、1533
    偵卷第15至16頁反面、20至21頁反面、4821偵卷第11頁反面
    至13頁）在卷可稽，足認被告之任意性自白與事實相符，堪
    以採信，是本件事證明確，應予依法論科。　　
二、論罪科刑：
　㈠核被告所為，均係犯洗錢防制法第14條第1項之一般洗錢罪、
    刑法第339條之4第1項第2款之三人以上共同詐欺取財罪。
  ㈡被告與「Ryan」、「Tide」、「陳先生」、「黃先生」等本
    案詐騙集團成員就上開犯行間，係在合同意思範圍內，各自
    分擔犯罪行為之一部，並相互利用他人之行為，以達遂行詐
    欺取財及洗錢等犯行，有犯意聯絡及行為分擔，應論以共同
    正犯。
　㈢被告多次提領告訴人郭淑花、邱昌文、何明軒、陳保日、吳
    若瑀等人所匯入款項之行為，各係於密切接近之時地實施，
    侵害同一告訴人之財產法益，各行為之獨立性極為薄弱，依
    一般社會健全觀念，在時間差距上，難以強行分開，應視為
    數個舉動之接續實行，各論以接續犯。　　　
  ㈣被告前開所犯之罪名，均係在同一犯罪決意及預定計畫下所
    為，因果歷程並未中斷，應各僅認係一個犯罪行為。是被告
    均係以一行為觸犯數罪名，為想像競合犯，依刑法第55條之
    規定，各從一重論以刑法第339條之4第1項第2款之三人以上
    共同詐欺取財罪。
　㈤被告就本件所為之6次犯行，係侵害不同告訴人之財產法益，
    犯意各別、行為互殊，應予分論併罰。
  ㈥「犯（洗錢防制法）前2條之罪，在偵查或審判中自白者，減
    輕其刑」，洗錢防制法第16條第2項定有明文。然按想像競
    合犯之處斷刑，本質上係「刑之合併」，其所謂從一重處斷
    ，乃將想像競合犯組成之評價上數罪，合併為科刑一罪，其
    所對應之刑罰，亦合併其評價上數罪之數法定刑，而為一個
    處斷刑。易言之，想像競合犯侵害數法益者皆成立犯罪，論
    罪時必須輕、重罪併舉論述，同時宣告所犯各罪名，包括各
    罪有無加重、減免其刑之情形，亦應說明論列，量刑時併衡
    酌輕罪部分量刑事由，評價始為充足，然後依刑法第55條前
    段規定「從一重處斷」，非謂對於其餘各罪可置而不論。因
    此，法院決定處斷刑時，雖以其中最重罪名之法定刑，做為
    裁量之準據，惟於裁量其輕重時，仍應將輕罪合併評價在內
    （最高法院108年度台上字第4405號判決、108年度台上大字
    第3563號裁定意旨參照）。查被告就擔任取款車手分工角色
    之事實，於本院準備程序及審理時均供述詳實、坦承犯行，
    應認被告對洗錢行為之構成要件事實均有所自白，原應就其
    所犯一般洗錢罪，依上開規定減輕其刑；惟被告所犯一般洗
    錢罪屬想像競合犯其中之輕罪，亦即被告就本案犯行係從一
    重之三人以上共同詐欺取財罪，就被告此部分想像競合輕罪
    得減刑部分，依上開說明，僅由本院於後述依刑法第57條量
    刑時一併衡酌該部分減輕其刑事由，附此說明。
　㈦爰審酌被告加入詐欺集團擔任取款車手之分工角色，不僅侵
    害各告訴人之財產法益，且影響社會治安，實屬不該；惟念
    被告犯後坦承犯行，表示悔意，並與告訴人邱昌文、何明軒
    、吳若瑀均達成調解，願賠償其等所受之損害，且已部分履
    行，此有調解筆錄及準備程序筆錄各1份（見本院第55、71
    至72頁）在卷可查，堪認態度尚稱良好。兼衡被告於詐欺集
    團中並非擔任主導角色，暨其犯罪動機、手段、於本院審理
    時自陳之智識程度及家庭生活狀況（見本院卷第63頁）、所
    犯洗錢犯行部分均符合洗錢防制法第16條第2項減刑要件等
    一切情狀，分別量處如附表「罪名及宣告刑」欄所示之刑。
    復考量被告所犯罪質均係相同，犯罪方法、過程、態樣亦大
    致相同等情，就被告所犯各罪為整體評價後，定其應執行刑
    如主文所示，以資懲儆。
三、沒收：
　　被告於本院準備程序時供稱：我當車手薪水是1天1,700元，
    如有提領款項，會再多一筆錢，8月17日、24日各領得2,300
    元等語（見本院卷第55頁）。本應就被告之犯罪所得共計4,
    600元，依法宣告沒收或追徵，然因被告業與告訴人邱昌文
    、何明軒、吳若瑀均達成調解，已如前述，且其賠償之金額
    已逾犯罪所得，為免重覆剝奪被告之犯罪所得而有過苛之虞
    ，爰就被告之犯罪所得不予宣告沒收或追徵。　
據上論斷，應依刑事訴訟法第273條之1第1項、第299條第1項前
段，洗錢防制法第14條第1項，刑法第11條前段、第28條、第339
條之4第1項第2款、第55條、第51條第5款，刑法施行法第1條之1
第1項，判決如主文。
本案經檢察官張雯芳提起公訴，檢察官吳春麗到庭執行職務。　
中　　華　　民　　國　　111 　年　　8 　　月　　29　　日
　　　　　　　　　刑事第二十一庭法　官　倪霈棻
以上正本證明與原本無異。
如不服本判決應於收受送達後20日內向本院提出上訴書狀，並應
敘述具體理由；其未敘述上訴理由者，應於上訴期間屆滿後20日
內向本院補提理由書（均須按他造當事人之人數附繕本）「切勿
逕送上級法院」。告訴人或被害人如對於本判決不服者，應具備
理由請求檢察官上訴，其上訴期間之計算係以檢察官收受判決正
本之日期為準。 因疫情而遲誤不變期間，得向法院聲請回復原
狀。
　　　　　　　　　　　　　　　　書記官　蔡旻璋
中　　華　　民　　國　　111 　年　　8 　　月　　29　　日
附錄本案論罪科刑法條全文：
中華民國刑法第339條之4
犯第339條詐欺罪而有下列情形之一者，處1年以上7年以下有期
徒刑，得併科1百萬元以下罰金：
一、冒用政府機關或公務員名義犯之。
二、三人以上共同犯之。
三、以廣播電視、電子通訊、網際網路或其他媒體等傳播工具，
    對公眾散布而犯之。
前項之未遂犯罰之。
洗錢防制法第2條
本法所稱洗錢，指下列行為：
一、意圖掩飾或隱匿特定犯罪所得來源，或使他人逃避刑事追訴
    ，而移轉或變更特定犯罪所得。
二、掩飾或隱匿特定犯罪所得之本質、來源、去向、所在、所有
    權、處分權或其他權益者。
三、收受、持有或使用他人之特定犯罪所得。
洗錢防制法第14條
有第二條各款所列洗錢行為者，處7年以下有期徒刑，併科新臺
幣5百萬元以下罰金。
前項之未遂犯罰之。
前二項情形，不得科以超過其特定犯罪所定最重本刑之刑。
附表：
編 號 告訴人 詐騙方式 匯款時間 匯入之人頭 帳戶 匯款金額 (新臺幣) 提領時間 提領地點 提領金額 (新臺幣) 罪名及宣告刑 1 郭淑花 110年8月24日11時18分許，詐欺集團不詳成員致電予郭淑花，佯稱為其侄子，急需借款作為廠商貨款等語，致其陷於錯誤而依指示匯款。 110年8月24日12時2分許 劉冠妍 (由警另行移送偵辦)中華郵政帳號000-00000000000000號帳戶  5萬元 110年8月24日12時16分至17分許 臺北市○○區○○○路0段00號(統一超商長津門市) 2萬元 2萬元 1萬元 陳金泉犯三人以上共同詐欺取財罪，處有期徒刑壹年壹月。 2 邱昌文 110年8月24日10時48分許，詐欺集團不詳成員致電邱昌文佯稱為其外甥，急需借款周轉等語，致其陷於錯誤而依指示匯款。 110年8月24日13時12分許  11萬元 110年8月24日13時39分、40分許 臺北市○○區○○○路0段00號(臺北長安郵局) 6萬元 4萬元 3萬元 2萬元 2萬元 2萬元 2萬元 陳金泉犯三人以上共同詐欺取財罪，處有期徒刑壹年壹月。 3 何明軒 110年8月24日12時許，詐欺集團不詳成員致電何明軒佯稱為其友人阿清，急需資金周轉等語，致其陷於錯誤而依指示匯款。 110年8月24日13時38分許  5萬元    陳金泉犯三人以上共同詐欺取財罪，處有期徒刑壹年。          陳金泉犯三人以上共同詐欺取財罪，處有期徒刑壹年壹月。 4 陳保日 110年8月24日10時許，詐欺集團不詳成員致電陳保日佯稱為其友人阿鵬，急需資金周轉等語，致其陷於錯誤而依指示匯款。 110年8月24日13時46分許  5萬元 110年8月24日 16時9分、10分許(同日時1分許先轉匯3萬元至劉冠妍合作金庫銀行帳號000-0000000000000號帳戶，再自此帳戶提領) 臺北市○○區○○街000○0號(OK超商臺北金華門市)   5 邱凡嘉 110年8月17日19時30分許，詐欺集團不詳成員佯裝網路客服人員，撥打電話向邱凡嘉佯稱誤設定為高級會員將每月扣款，需至ATM解除設定等語，致邱凡嘉陷於錯誤，依指示操作解除設定而匯款。 110年8月17日20時7分許 合作金庫 銀行帳號000-0000000000000號帳戶 8,109元 110年8月17日20時15分許 臺北市○○區○○○路0段00號(國泰世華商業銀行中正分行) 9,000元 陳金泉犯三人以上共同詐欺取財罪，處有期徒刑壹年。 6 吳若瑀 110年8月24日10時許，詐欺集團不詳成員致電吳若瑀母親佯稱為其母親之姑姑，急需資金等語，致其及其母陷於錯誤而依指示匯款。 110年8月24日14時41分許 劉冠妍合作 金庫銀行帳號000-0000000000000號帳戶 5萬元 110年8月24日15時27分、31分許 臺北市○○區○○○路0段000巷0號(統一超商國旺門市) 2萬元 2萬9,000元 陳金泉犯三人以上共同詐欺取財罪，處有期徒刑壹年。